【裁判字號】    95,交聲,384
【裁判日期】    950619
【裁判案由】    違反道路交通管理處罰條例聲明異議
【裁判全文】
臺灣臺北地方法院交通事件裁定         95年度交聲字第384號
原處分機關  臺北市交通事件裁決所
異  議  人  甲○○
即受處分人
上列異議人即受處分人因違反道路交通管理處罰條例案件，對於
臺北市交通事件裁決所中華民國95年4 月10日所為之處分（原處
分案號：北市裁三字第裁22-P00000000號），聲明異議，本院裁
定如下：
    主    文
異議駁回。
    理    由
一、按汽車駕駛人駕駛汽車，應遵守道路交通標誌、標線、號誌
    之指示，道路交通安全規則第90條前段定有明文，而道路交
    通標誌標線號誌設置規則第206 條第5 款第1 目規定「圓形
    紅燈」之行車管制號誌係表示禁止車輛通行，並不得超越停
    止線或進入路口，又劃設於道路上，設於已設有「停車再開
    」標誌或設有號誌之交岔路口，鐵路平交道或行人穿越道之
    前方及左彎待轉區之前端，寬30至40公分之白色實線，為停
    止線，用以指示行駛車輛停止之界限，車輛停止時，其前懸
    部分不得伸越該線，道路交通標誌標線號誌設置規則第170
    條第1 項、第2 項亦定有明文。次按汽車駕駛人，駕駛汽車
    不遵守道路交通標誌、標線、號誌之指示，而本章各條無處
    罰之規定者，處新臺幣（下同）9 百元以上1 千8 百元以下
    罰鍰，並記違規點數1 點，道路交通管理處罰條例第60條第
    2 項第3 款及第63條第1 項第1 款分別定有明文。再逕行舉
    發違反道路交通管理事件，經汽車所有人依通知單之應到案
    日期前到案，並告知違規駕駛人姓名、身分證統一編號及住
    址者，處罰機關應即另行通知違規駕駛人到案依法處理；逾
    應到案日期，處罰機關應依道路交通管理處罰條例第85條第
    3 項規定處罰該汽車所有人，違反道路交通管理事件統一裁
    罰基準及處理細則第24條亦定有明文。易言之，如汽車駕駛
    人在道路超速行駛，為警當場攔停者，處罰機關固應對汽車
    之駕駛人為處罰，惟若舉發機關並非當場對該部汽車攔停，
    而係依前開條例第7 條之2 第1 項第6 款規定以科學儀器取
    得違規證據資料（如照相機或測速器）逕行舉發者，此際舉
    發機關只能依該項規定對汽車所有人為掣單舉發，而如經舉
    發之汽車所有人在舉發通知單之應到案日期前到案，並告知
    處罰機關該名超速駕駛之汽車違規駕駛人姓名、身分證統一
    編號及住址者，應依違反道路交通管理事件統一裁罰基準及
    處理細則第24條及道路交通管理處罰條例第85條第2 項規定
    處罰該名違規駕駛人。
二、本件異議人即受處分人甲○○於民國95年1 月19日上午9 時
    56分許，駕駛萬泰租賃股份有限公司所有車號8683-AA 號營
    業小客車，沿花蓮縣台九線三棧由北向南行駛，行經188.6
    公里處，遇該處路口之紅燈停止時，未遵守道路交通標線之
    指示，紅燈越線臨時停車，經設置於該路段之科學儀器自動
    拍照後，為花蓮縣警察局交通警察隊（下稱舉發單位）員警
    劉美嬌以其有違反前揭道路交通管理處罰條例第60條第2 項
    第3 款規定之行為逕行掣單舉發，並經將舉發通知單送達於
    汽車所有人後，嗣受處分人於舉發通知單上所載應到案日期
    （95年3 月25日）前向原處分機關提出申訴，並明白告知受
    處分人為當時該部汽車之違規駕駛人，經原處分機關函請舉
    發單位調查結果，仍認受處分人有上開違規行為，原處分機
    關乃依前開道路交通管理處罰條例第60條第2 項第3 款及違
    反道路交通管理事件統一裁罰基準表規定，於95年4 月10日
    裁處受處分人罰鍰9 百元，並記違規點數1 點。
三、本件受處分人對於在前揭時、地駕駛車號8683-AA 號營業小
    客車，行經花蓮縣台九線三棧188.6 公里處並超越停止線停
    車之事實固不否認，惟矢口否認有何違規行為，辯稱：「因
    該路段係平直下陡坡路段，若採急煞車，恐遭後方車輛追撞
    ，因此才會以緩減速方式停妥，較無遭後車追撞之虞，且停
    車後車子與人行穿越道尚有1 公尺以上的安全距離，對行人
    及車輛之通行權益而言，並無有任何妨礙之虞。」云云。經
    查：受處分人在前開時、地紅燈越線停車為警舉發之違規事
    實，此有花蓮縣警察局花警交字第P00000000 號舉發違反道
    路交通管理事件通知單影本1 紙（見本院卷第5 頁）可稽，
    而受處分人於舉發通知單上所載應到案日期前向原處分機關
    提出申訴，經原處分機關函請舉發單位調查結果認定受處分
    人違規屬實，亦有花蓮縣警察局95年3 月23日花警交字第09
    500121870 號函、95年4 月7 日花警交字第09500146290 號
    函影本各1 紙在卷（見本院卷第9 頁、第18頁）足證，且受
    處分人駕駛前開汽車於紅燈越線停車，復有採證照片2 紙在
    卷（見本院卷第20頁）可稽，其紅燈越線停車之事實，灼然
    甚明。基此，已足使本院得有原處分機關所認定受處分人上
    揭違規行為屬實之確信。雖受處分人辯稱其係因該路段為平
    直下陡坡路段，為免後方車輛追撞故以緩減速方式停車才會
    越線停車，然觀諸採證照片2 幀，受處分人所駕汽車係於紅
    燈亮起後4.5 秒後超越停止線，而其車後方並無任何車輛，
    無所謂避免後方車輛追撞之虞。復按道路交通理處罰條例第
    60條第2 項各款之規定，僅以有該項各款違規行為之一者，
    即為成立，不得任由受處人自行判斷是否已致影響交通，或
    以此為其成立要件，否則法律即形同虛設。從而，受處分人
    前開所辯，要屬事後圖卸之詞，委無足採。本件事證已臻明
    確，受處分人上揭違規行為堪以認定。
四、綜上所述，受處分人確有在前揭時、地紅燈越線臨時停車之
    違規行為，從而，原處分機關依前開道路交通管理處罰條例
    第60條第2 項第3 款、第63條第1 項第1 款、第85條第2 項
    及違反道路交通管理事件統一裁罰基準表規定裁處受處分人
    罰鍰9 百元，並記違規點數1 點，核無違誤，本件異議為無
    理由，應予駁回。
五、據上論斷，應依道路交通案件處理辦法第19條，裁定如主文
    。
中    華    民    國    95    年    6     月    19    日
                  交通法庭法  官  蔡正雄
上正本證明與原本無異。
如不服本裁定，應於裁定送達後5 日內向本院提出抗告狀。
                          書記官  葉潔如
中    華    民    國    95    年    6     月    19    日


司法院資訊處製作；財團法人民間司法改革基金會備份。
